【裁判字號】    96,再,86
【裁判日期】    970131
【裁判案由】    返還借款
【裁判全文】
臺灣高等法院民事判決                    96年度再字第86號
再審  原告  甲○○
訴訟代理人  郭玉健律師
            郭玉瑾律師
再審  被告  乙○○
上列當事人間返還借款事件，再審原告對於中華民國96年8月14
日本院95年度上字第499號確定判決提起再審之訴，本院於97年1
月22日言詞辯論終結，判決如下：
    主  文
再審之訴駁回。
再審訴訟費用由再審原告負擔。
    事實及理由
一、再審原告主張： 本院95年度上字第499號確定判決（以下稱
    原確定判決）認兩造間成立消費借貸契約，且該借款尚未清
    償，判決伊應給付再審被告新臺幣（下同）2,567,533元（
    以下稱系爭借款）本息。惟伊已提出由再審被告填寫之取款
    憑條，證明伊已清償系爭借款，是伊已對借貸關係因清償而
    消滅之事實已盡舉證責任。惟原確定判決竟責令伊須對再審
    被告領取之款項非匯予訴外人佳懿建設股份有限公司（以下
    稱佳懿公司）之款項，及伊代子匯予佳懿公司之款項係出自
    伊，而非再審被告領取之款項等情負舉證責任，有違民事訴
    訟法第277條規定舉證責任分配原則； 且伊所提出之證據，
    及臺灣土地銀行汐止分行96年4月20日汐存字第0960000129
    號、96年5月23日汐存字第0960000149號函等， 均得證明再
    審被告主張匯予佳懿公司300萬元均由其支出等情， 並非真
    實，然原確定判決對伊之舉證均置之不理，並對該款項來源
    之重要證據不予認定，而要求伊對消極事實舉證，亦違反前
    開舉證責任分配原則之規定， 而有同法第496條第1項第1款
    適用法規顯有錯誤之再審事由。爰依民事訴訟法第496條第1
    項第1款規定，提起再審之訴，並聲明：(一)原確定判決廢棄
    。(二)再審被告在前訴訟程序第二審之上訴駁回。
二、再審被告則以：原確定判決就兩造間是否成立消費借貸契約
    及系爭借款是否已因清償而消滅，於判決理由中交待甚為清
    楚，就兩造舉證責任分配並無不當，亦無任何理由矛盾或有
    違反論證邏輯之處等語，資為抗辯。並答辯聲明：如主文所
    示。
三、查再審被告前以， 再審原告於民國90年2月22日向伊借貸系
    爭借款，依約被再審原告應於借款日起算3至5年內，全數歸
    還，惟已逾約定期限，迭經催討未果等情，起訴請求再審原
    告返還系爭借款之本息。原確定判決以，兩造間確實成立消
    費借貸契約，且再審原告尚未清償系爭借款為由，廢棄第一
    審所為再審被告敗訴之判決，並命再審原告應給付系爭借款
    本息，再審原告不服提起第三審上訴，經最高法院以再審原
    告未合法表明上訴理由裁定駁回之，全案即告確定，業經本
    院調閱原確定判決歷審卷宗，核閱屬實。
四、按民事訴訟法第496條第1項 第1款所謂適用法規顯有錯誤，
    乃指原確定判決所適用之法規，顯然不合於法律規定，或與
    司法院現尚有效及大法官會議之解釋，或最高法院現尚有效
    之判例，顯然違反者而言，不包括認定事實錯誤、取捨證據
    失當或判決不備理由等情形。本件再審原告主張原確定判決
    有前開違反 民事訴訟法第277條規定之舉證責任分配原則，
    而有民事訴訟法 第496條第1項第1款所謂適用法規顯有錯誤
    之情事云云。但查，再審原告主張之前開事由或為原確定判
    決取捨證據、認定事實或理由是否完備之問題，縱原確定判
    決有取捨證據不當、認定事實錯誤或理由不備之情形，皆與
    適用法規顯有錯誤有別。 即與民事訴訟法第496條第1項第1
    款規定適用法規顯有錯誤之再審要件不合，再審原告據以提
    起本件再審之訴，洵屬無據，應予駁回。
五、據上論結，本件再審之訴為無理由。依民事訴訟法第78條，
    判決如主文。
中    華    民    國    97    年     1    月    31    日
                    民事第十一庭
                        審判長法  官   鄭雅萍
                              法  官   蘇芹英
                              法  官   詹文馨
正本係照原本作成。
如不服本判決，應於收受送達後20日內向本院提出上訴書狀，其
未表明上訴理由者，應於提出上訴後20日內向本院補提理由書狀
（均須按他造當事人之人數附繕本）上訴時應提出委任律師或具
有律師資格之人之委任狀；委任有律師資格者，另應附具律師資
格證書及釋明委任人與受任人有民事訴訟法第466條之1第1項但
書或第2項（詳附註）所定關係之釋明文書影本。
中    華    民    國    97    年    1     月    31    日
                              書記官   周淑靜
附註：
民事訴訟法第466條之1（第1項、第2項）：
對於第二審判決上訴，上訴人應委任律師為訴訟代理人。但上訴
人或其他法定代理人具有律師資格者，不在此限。
上訴人之配偶、三親等內之血親、二親等內之姻親，或上訴人為
法人、中央或地方機關時，其所屬專任人員具有律師資格並經法
院認為適當者，亦得為第三審訴訟代理人。


司法院資訊處製作；財團法人民間司法改革基金會備份。
